【裁判字號】    90,台上,7965
【裁判日期】    901227
【裁判案由】    違反毒品危害防制條例等罪
【裁判全文】
最高法院刑事判決                                九十年度台上字第七九六五號
    上  訴  人  甲○○
右上訴人因違反毒品危害防制條例等罪案件，不服台灣高等法院中華民國九十年十月
五日第二審判決（九十年度上訴字第五七一號，起訴案號：台灣板橋地方法院檢察署
八十八年度偵字第一三四五七、一三四五八、一三七一七、一六九○四、一九○二○
號），提起上訴，本院判決如左：
    主  文
上訴駁回。
    理  由
按刑事訴訟法第三百七十七條規定，上訴於第三審法院，非以判決違背法令為理由，
不得為之。是提起第三審上訴，應以原判決違背法令為理由，係屬法定要件。如果上
訴理由狀並未依據卷內訴訟資料，具體指摘原判決不適用何種法則或如何適用不當，
或所指摘原判決違法情事，顯與法律規定得為第三審上訴理由之違法情形，不相適合
時，均應認其上訴為違背法律上之程式，予以駁回。本件上訴人甲○○（綽號阿瑞）
上訴意旨略稱：(一)、原判決認上訴人連續二次販賣毒品予陳立祥，乃事實錯誤，上訴
人確因不堪警方一再借提及刑求始胡亂供述。依原判決所載與陳立祥之交易方式，為
區區新台幣（下同）一千元價款，上訴人竟要將毒品先置於公共電話下，然後到一旁
等候，待陳立祥將一千元紙鈔以雙面膠黏於公共電話筒下面，取走毒品後，方出而取
款。而所謂公共電話就是不特定之人均可使用，如何能避免他人先取走紙鈔，又如何
得知陳立祥確有置放紙鈔﹖既然兩人都要到現場，何不一手交錢，一手交貨，省得麻
煩；若說為避風險，但兩人都需到現場交易，如何避免﹖上訴人固無法證明未販賣安
非他命予陳立祥，惟原判決認定之事實，未免不近情理，自屬違法。(二)、上訴人拜託
王志中等救人，在彼等自願下車走向上訴人發生車禍之現場時，因警察追捕，故上訴
人情急而開走其車子，當時絕無施予強盜之行為，蓋彼等有二人，如非自願下車，上
訴人如何一次脅迫兩個人。上訴人之行為，絕對不符強盜罪之構成要件，原判決論以
盜匪罪，顯非適法。(三)、懲治盜匪條例既未於民國三十四年四月八日施行滿一年後，
以命令延長，自已當然失效，就失效之法律作修正，自非適法。而立法院已於日前一
讀通過廢止懲治盜匪條例，上訴人行為時懲治盜匪條例既有已失效與否之爭議，當時
刑法對強盜罪本有所規範，姑不論上訴人之行為是否構成強盜罪，原審以已失效之法
律論處上訴人罪刑，顯有適用法則不當之違法云云。
惟查：證據之取捨、事實之認定，乃事實審法院職權行使之範圍，茍其證據之取捨及
事實之認定，不違背經驗法則與論理法則，即不容任意指摘為違法，而據為上訴第三
審之適法理由。原判決引用第一審判決書之記載，依據上訴人於警訊、偵查及第一審
之供述，證人陳立祥於警訊及第一審與上訴人互核一致之供證，被害人王志中於警訊
及第一審之證述，證人黃仁傑於原審之供證，並扣案皮帶刀一把等證據，綜合判斷，
認上訴人確有於八十八年三月間，在台北市○○區○○路附近，以每小包安非他命一
千元之價格，連續二次販賣第二級毒品安非他命予陳立祥，另又於同年五月二十七日
二十時許，在國道一號公路南下二十七公里四百公尺處，以持皮帶刀向王志中頭部揮
刺之強暴方式，致使不能抗拒而跳出車外後，再將ＣＮ－七三三五號自用小客車開走
等犯行，因而維持第一審論處上訴人連續販賣第二級毒品，又意圖為自己不法之所有
，以強暴致使不能抗拒，而取他人之物罪刑之判決，駁回上訴人在第二審之上訴，已
明所憑之證據及認定之理由。而以上訴人否認有上開犯行，辯稱係遭警方刑求，始
承認販賣第二級毒品，及伊係拜託王志中救人，後來警察追捕，才將被害人之車子開
走，並無強盜之犯意云云，乃卸責之詞，不足採信，於理由內詳加說明及指駁。經核
所為論斷，均與卷內資料相符，從形式上觀察，並無認定事實不依證據或有何採證違
背經驗法則、論理法則等違法情形存在。而證明同一事實內容之證據，如有二種以上
，縱其中一種之證據有違證據法則，然如除去該部分，綜合案內其他證據，仍應為同
一事實之認定者，即不得指有違背證據法則或調查職責未盡之違法。本件原判決認定
上訴人有連續販賣安非他命予陳立祥，除上訴人於警訊之自白外，另有上訴人在檢察
官偵查中及第一審訊問時具體詳細之自白足堪憑認（見偵字第一三四五七號卷第二五
三頁反面，一審卷第四一頁、第二一二至二一三頁），復有陳立祥在警訊、第一審時
，供證與上訴人自白情節相符之補強證據（見前引偵查卷第一五五至一五六頁、一審
卷第九十頁），可資證明上訴人偵查中及第一審之自白與事實相符。是本件販賣第二
級毒品之犯行，並非專以上訴人警訊之自白為主要證據，縱有如上訴人所指，警訊自
白係出於刑求之違法，然除去此部分，綜合案內其他所有之證據，既仍應為同一事實
之認定，即不影響於原判決之主旨，自不能認原判決違背法令。再者，原判決已說明
其就卷證資料，本於調查所得心證，分別定其取捨，而憑以認定上訴人以強暴致使不
能抗拒，而取他人自用小客車之依據及理由，此係事實審法院採證認事之職權行使，
難謂有違反證據法則、判決不備理由，或應於審判期日調查之證據而未予調查之情形
。而現行懲治盜匪條例，係經立法程序於四十六年六月五日修正公布施行，將原第八
條及第十條之規定刪除，原第九條改為第八條，第十一條改為第九條，即將本條例由
限時法改為經久施行之常態性刑事特別立法，並重新調整條次，形式上雖稱修正，實
質上，已具重新全部立法之性質，故雖有數次命令延長已逾期，仍非可認為已經失效
，原判決自無適用法則不當之違法。上訴意旨，非依卷內資料執為指摘，徒就原判決
已說明之事項，及原審採證認事之職權行使，任意指摘為違法，且為事實之爭執，顯
與法律規定得為第三審上訴理由之違法情形，不相適合。此部分之上訴違背法律上之
程式，應予駁回。
查刑事訴訟法第三百七十六條所列各罪之案件，經第二審判決者，不得上訴於第三審
法院，法有明文。本件妨害公務、竊盜部分，原審係依刑法第一百三十五條第一項、
第三百二十條第一項論處罪刑，核屬刑事訴訟法第三百七十六條第一款、第二款之案
件。依首開說明，既經第二審判決，自不得上訴於第三審法院，上訴人竟復提起上訴
，顯為法所不許，此部分應予駁回。
據上論結，應依刑事訴訟法第三百九十五條前段，判決如主文。
中      華      民      國     九十     年     十二     月    二十七    日
                              最高法院刑事第十庭
                                  審判長法官  陳  炳  煌
                                        法官  陳  正  庸
                                        法官  韓  金  秀
                                        法官  吳  信  銘
                                        法官  徐  文  亮
      右正本證明與原本無異
                                              書  記  官
中      華      民      國    九十一    年      一      月      三      日


司法院資訊處製作；財團法人民間司法改革基金會備份。
